臺灣臺中地方法院交通事件裁定　　　 100年度交聲字第2479號
原處分機關　交通部公路總局臺中區監理所臺中市監理站
異　議　人
即受處分人　張立
送達代收人　張益昌
上列異議人即受處分人因違反道路交通管理處罰條例事件，對於
交通部公路總局臺中區監理所臺中市監理站民國100年8月17日所
為之裁決（裁監稽違字第裁61-GH0000000號違反道路交通管理事
件裁決書），聲明異議，本院裁定如下：
    主    文
異議駁回。
    理    由
一、原處分機關移送意旨略以：異議人即受處分人張立（下稱受
    處分人）於民國100年7月6日21時5分許，駕駛車牌號碼HL3-
    117號重型機車，在台中市○區○○路與南屯路、三民西路
    口處，因駕車行經有燈光號誌管制之交岔路口闖紅燈(三民
    西路直行)之違規，為警當場舉發。本案經警方函復違規屬
    實，本站遂依道路交通管理處罰條例第53條第1項、第63條
    第1項之規定，裁處受處分人罰鍰新臺幣一千八百元，並記
    違規點數三點等語。
二、受處分人聲明異議意旨則以：受處分人於上揭時間，由五權
    路左轉進入三民路1段之多交叉路口時，為警以闖紅燈之違
    規開罰。當時經過違規地點，因路口夜間路燈昏暗致無法辨
    識地上標線，騎至路口一半亦發覺路況有異，有稍加停車觀
    看指示燈號，但因車輛在直行，無法辨識是要依三民路1段
    或自由路1段之燈號行駛，故誤為闖紅燈而遭警開立本件罰
    單。此路段不但無叉路的明顯標示，路燈警示設備亦不周全
    ，導致用路人安全堪虞；且此地為南屯路、三民西路與正福
    街等多個路口交會處，卻僅以虛線區○道路，導致駕駛人判
    斷錯誤，實係對道路交通安全法規的藐視並罔顧用路人的安
    全，亦有違道路交通標誌標線號誌設置規則(異議狀誤載為
    道路交通管理處罰條例)第2條、第3條、第22條規定意旨。
    此多岔路口在夜間行車的確有其危險性，路燈設置不全與警
    告標示不清皆易導致交通事故的發生，與誤導善良民眾誤觸
    交通法規而被冤枉處以罰鍰，希望有關單位正視此問題，還
    給本人一個公道，並懇請有關單位夜間至此多交叉路口勘查
    等語。
三、按汽車駕駛人，行經有燈光號誌管制之交岔路口闖紅燈者，
    處新臺幣一千八百元以上五千四百元以下罰鍰，道路交通管
    理處罰條例第53條第1項定項有明文。又汽車駕駛人有第53
    條之情形者，除依原條款處罰鍰外，並記違規點數三點，道
    路交通管理處罰條例第63條第1項第3款亦有明定。
四、查本件受處分人於100年7月6日21時5分許，騎乘車牌號碼HL
    3-117號重型機車，在臺中市○區○○路與南屯路、三民西
    路口處，因駕車行經有燈光號誌管制之交岔路口闖紅燈（三
    民西路直行）之違規，為警當場舉發等情，為受處分人所不
    否認，並有臺中市政府警察局100年7月6日中市警交字第GH0
    000000號舉發違反道路交通管理事件通知單影本在卷可稽。
    受處分人雖以前情置辯，然按標誌、標線、號誌之設置、養
    護及號誌之運轉，由主管機關依其管轄辦理之；本規則所稱
    主管機關，指公路主管機關、市區道路主管機關及警察機關
    ，道路交通標誌標線號誌設置規則第4條第1項、第5條分別
    定有明文。是道路主管機關本得於法令授權範圍內，基於權
    責對於交通標誌、標線、號誌之設置為具體裁量、規劃，以
    求達成道路充分利用、維持交通秩序、保障道路使用人往來
    便利與安全之行政目的，且除有明顯違背法令之情形外，司
    法機關亦不得涉入此行政權核心領域。本件依受處分人所檢
    附現場照片（圖4）可知，其指稱當日駛至違規路口所見之
    燈光號誌，應為其以紅色圓圈標記部分，經細核該燈光號誌
    設置之方式，係以朝向自由路行向之一向燈面，而背對受處
    分人之行向，是當時自三民西路直行之受處分人顯然無法自
    其行向看出該號誌之燈號為何，自無可能因該燈光號誌之設
    置位置，而有誤認燈號情事。又標誌、標線、號誌之設置，
    往往受限於現場道路實際態樣、大小、曲折程度等因素，故
    立法者遂將此部分事務委由權責之主管機關辦理，由其通盤
    考量作出適切之規劃，尚無法全然因應各用路人駕駛之習性
    而為個別設計。況現場各燈號設置位置均緊臨各路段銜接路
    口處，縱當時有因路燈昏暗而無法辨識地上標線之情形，駕
    駛人仍得依燈光號誌之相對位置辨別各路段所在，進而依循
    燈號指示行進停止；綜合上情，本院認本件路口交通號誌之
    設置並無明顯違法情事。受處分人如認該路段車道規劃設計
    欠佳或路口交通號誌設置不當，可向交通主管機關反應或表
    達意見，再由主管機關依法定程序予以調整或改善，惟於交
    通號誌變更或調整前，受處分人仍應遵守現有之交通號誌指
    示，以建立行車秩序及維護其他用路人之安全，不得依憑一
    己主觀之判斷，託詞該號誌或標誌設計不良，據以解免違規
    責任，受處分人前開所辯尚非可採。從而本件原處分機關根
    據原舉發機關所舉發受處分人上揭闖紅燈之違規事實，依道
    路交通管理處罰條例第53條第1項、第63 條第1項之規定，
    裁處受處分人罰鍰新臺幣一千八百元，並記違規點數三點，
    並無不合，受處分人聲明異議為無理由，應予駁回。
五、據上論斷，應依道路交通管理處罰條例第87條、道路交通事
    件處理辦法第19條，裁定如主文。
中    華    民    國   100    年    8     月    30    日
                    交通法庭    法  官  鍾堯航
上正本證明與原本無異。
如不服本裁定應於送達後五日內向本院提出抗告狀。
                                書記官  吳淑願
中    華    民    國   100    年    8     月    30    日